【裁判字號】    92,上易,1061
【裁判日期】    920829
【裁判案由】    偽造文書等
【裁判全文】
臺灣高等法院高雄分院刑事判決                  九十二年度上易字第一六一號
    上  訴  人  臺灣高雄甲方法院檢察署檢察官
    被      告  乙○○
右上訴人因被告偽造文書等案件，不服臺灣高雄甲方法院九十二年度易字第七九二號
中華民國九十二年五月三十日第一審判決（起訴案號：臺灣高雄甲方法院檢察署九十
一年度偵字第二二一一六號），提起上訴，本院判決如左：
      主  文
原判決撤銷。
乙○○未指定犯人，而向該管公務員誣告，處拘役貳拾日，如易科罰金以參佰元折算
壹日。
      事  實
一、乙○○於民國（下同）九十一年四月間，因需款花用，見自由時報所刊登有「徵
    信用良好、買車免頭款、可轉借」之分類廣告，遂以電話與刊登該廣告之廖明笙
    約在高雄市○○區○○路、中山路口天橋下之「科磨咖啡店」見面後，決定以車
    輛抵押借貸之方式借款，乙○○遂由友人劉思鳳陪同，經由廖明笙透過勝吉車行
    之銷售人員陳冠洲之介紹，於九十一年四月十八日，在高雄市○○路科學工藝博
    物館對面之麥當勞店內提供其身分證給廖明笙辦理向陳憲章購買ＥＴ─八一八０
    號自小客車及向遠東商業國際銀行股份有限公司（下稱遠東商銀）辦理抵押借款
    ，於九十一年四月二十二日辦妥貸款事宜，乙○○自廖明笙手中取得貸款新台幣
    （下同）八萬元後，亦書立讓渡書，將所購得之自小客車讓渡給廖明笙使用，廖
    明笙亦將身分證交還給乙○○，乙○○明知所持有之身分證並未遺失，竟因擔心
    無力繳納貸款，而於九十一年四月十九日二十三時五十五分許，至高雄縣警察局
    鳳山分局埤頂分駐所，未指定犯人，向該分駐所內值班員警劉欽煌該管公務員，
    誣告不特定人涉有侵占遺失物之犯罪。
二、案經高雄縣警察局鳳山分局移送台灣高雄甲方法院檢察署檢察官偵查起訴。
     理 由
一、訊據被告對於右揭以提供身分證借款之事實，固供認不諱，惟矢口否認有未指定
    犯人而誣告之犯行，辯稱：其身分證確已遺失云云。
二、經查：
  (一)被告經由廖明笙、陳冠洲之介紹購得陳憲章所有ＥＴ─八一八０自小客車並以之
    向遠東商銀抵押借款之事實，除據被告供認在卷外，並經抵押貸款時對保人員陳
    俊裕於檢察官偵查中證稱：「我是汽車貸款的對保員，在對保時有見過乙○○；
    我們對保甲點在科博館對面的麥當勞裡面，當時還有車行老闆陳冠洲」、「（問
    ：對保是否需要身分證？）有，他有拿給我對保；當時他是購買ＥＴ─八一八０
    號自小客車」、「（問：動產擔保抵押契約書是他親自簽名？）是的」等語。證
    人廖明笙於檢察官偵查中亦證稱：「（問：乙○○是否向你借錢？）有，借了八
    萬元，有一張讓渡書，他以汽車做擔保，寫了一張權利讓渡書，將汽車給我使用
    」等語（見九十一年度偵字第二二一一六號偵查卷第十二頁、十三頁），並有汽
    車過戶登記書、買賣契約書、讓渡書、汽車貸款申請書、貸款借據暨動產抵押契
    約書等在卷可憑（見原審卷第三十六頁、第七十二頁、警卷第二十七至二十九頁
    ），足徵被告確有提供身分證以購車抵押借款之事實無訛。
  (二)被告於檢察官偵查中供稱：「我確實做錯事，我是擔心要繳貸款才去辦遺失，但
    身分證並沒有遺失」、「（問：受理案件紀錄表是否你親自去派出所簽名蓋指印
    ？）是的，我虛偽向派出所報遺失」等語（見同上偵查卷第二十六頁背面），而
    被告確有於九十一年四月十九日晚間十一時五十五分許，前往高雄縣警察局鳳山
    分局埤頂分駐所向警員劉欽煌申報遺失其本人之身分證一枚之事實，亦有派出所
    受理各類案件紀錄表在卷可憑（見同上偵查卷第十八頁），被告前往派出所報案
    之目的係請求派出所追究刑事責任，此經其於本院調查時陳明在卷（見本院卷第
    十九頁），被告事後翻異前供，辯稱身分證確有遺失云云，應係飾卸之詞，不足
    採信。
    綜上所述，被告所辯不足採信，其犯行已堪認定。
三、核被告所為，係犯刑法第一百七十一條第一項之未指定犯人誣告罪。
四、原審未詳為勾稽，遽為被告無罪之諭知，尚有未洽，檢察官執此聲明上訴，指摘
    原判決不當，為有理由，自應由本院將原判決撤銷改判。爰審酌被告前此並無任
    何犯罪前科，犯後曾一度坦承犯行，教育程度為國民中學畢業，犯罪之手法等一
    切情事，量處拘役二十日，並諭知如易科罰金以三百元折算一日。
五、公訴意旨另以：被告於九十一年四月十九日晚間二十三時五十五分許前往高雄縣
    警察局鳳山分局埤頂派出所，向值班員警劉欽煌表示其身分證於該日晚間八時三
    十分許遺失，使警員將不實之遺失身分證事實登載於職務上掌管之受理各類案件
    記錄表，因認被告此部分行為亦涉有刑法第二百十四條之明知不實之事實而使公
    務員登載於職務上所掌管之公文者罪嫌。公訴人認被告涉有此部分罪嫌係以被告
    之自白，復有受理各類案件紀錄表可按，為其論據。惟查：刑法第二百十四條所
    謂使公務員登載不實事項於公文書罪，須一經他人聲明或申報，公務員即有登載
    之義務，並依其所為之聲明或申報予以登載，而屬不實之事項者，始足構成，若
    其所為聲明或申報，公務員尚須為實質之審查，以判斷其真實與否，始得為一定
    之記載者，即非該罪所稱之使公務員登載不實，此有最高法院七十三年度台上字
    第一七一０號判例可按，被告雖向警察機關申告，惟是否確有人侵占遺失之身分
    證，尚待警方為實質之調查，依前揭最高法院之判例意旨，自難繩之刑法第二百
    十四條之罪，惟公訴人認與前揭論罪科刑部分有牽連犯之裁判上一罪關係，故不
    另為無罪之諭知。
據上論結，應依刑事訴訟法第三百六十九條第一項前段、第三百六十四條、第二百九
十九條第一項前段，刑法第一百七十一條第一項、罰金罰鍰提高標準條例第一條前段
、第二條，判決如主文。
本案經檢察官劉文水到庭執行職務。
中    華    民    國        九十二      年      八      月    二十九    日
                              臺灣高等法院高雄分院刑事第四庭
審判長法官  蕭權閔
                                        法官  陳啟造
                                        法官  李嘉興
右正本證明與原本無異。
不得上訴。
                                      書記官  劉博文
中    華    民    國        九十二      年      九      月      四      日
附錄：本判決論罪科刑法條：
刑法第一百七十一條第一項
未指定犯人，而向該管公務員誣告犯罪者，處一年以下有期徒刑、拘役或三百元以下
罰金。
                                                                      Ｈ


司法院資訊處製作；財團法人民間司法改革基金會備份。
